臺灣高等法院臺中分院刑事判決
111年度原上易字第6號

上  訴  人  臺灣臺中地方檢察署檢察官
被      告  羅經國




指定辯護人  公設辯護人 陳秋靜  
上列上訴人因被告毀棄損壞等案件，不服臺灣臺中地方法院110
年度原易字第46號中華民國110年12月30日第一審判決（起訴案
號：臺灣臺中地方檢察署110年度偵字第15066號），提起上訴，
本院判決如下：
    主  文
上訴駁回。
    犯罪事實
一、緣羅經國前租屋在臺中市○○區○○路000巷00號（下稱A屋），
    蔡郭○○則為居住於臺中市○○區○○路000巷00號（下稱B屋）之
    鄰居。羅經國於110年2月21日凌晨0時52分許，與蔡郭○○發
    生口角後，分別為下列行為：
  ㈠基於毀損他人物品之犯意，持工作鐵梯將蔡郭○○所管領設置
    於A屋、B屋中間隔板上方之塑膠板砸破，致該塑膠板不堪使
    用，足以生損害於蔡郭○○。
  ㈡基於侵入他人附連圍繞之土地犯意（起訴書誤載為基於侵入
    住宅之犯意），以翻越B屋前方鐵柵欄之方式，擅自闖入B屋
    前附連圍繞之庭院。
  ㈢羅經國無故侵入B屋前附連圍繞之庭院後，竟接續前揭毀損他
    人物品之犯意，先以蔡郭○○管領之木板丟擲B屋大門、窗戶
    ，並將蔡郭○○之腳踏車往B屋門口或地上砸，且爬上B屋前之
    狗籠，將B屋隔音窗砸破，繼而以腳踹蔡郭○○之機車，導致B
    屋之紗門毀損、隔音窗破裂、蔡郭○○之腳踏車後照鏡損壞、
    龍頭變形及機車之車前避震器、中柱、左側蓋受損，而不堪
    使用，足以生損害於蔡郭○○。
  ㈣基於公然侮辱及恐嚇之犯意，於不特定人得共聞共見之B屋
    前附連圍繞庭院，接續摻雜以「幹」、「破麻」、「賤人」
    、「操雞巴」、「操你媽的幹你娘」、「幹你娘操雞巴」、
    「臭卒仔」、「我知道你每天都會去買早餐，我就在這邊等
    你等到你出來」、「等我爬進去你們就死定了」、「你再不
    出來我就進去」、「你們惹錯人了」、「我又一直等到你出
    來」、「我記得你兒子的臉，給我小心一點」等語，多次大
    聲朝站在B 屋內之蔡郭○○出言辱罵，而侮辱蔡郭○○，使蔡郭
    ○○之人格及社會地位受到貶損，並以具恫嚇意味之言語，使
    蔡郭○○因此心生畏懼，致生危害於生命、身體、自由之安全
    。
二、案經蔡郭○○訴由臺中市政府警察局大雅分局報告臺灣臺中地
    方檢察署檢察官偵查起訴。
    理  由
壹、證據能力部分 
一、本判決下述所引用被告羅經國（下稱被告）以外之人於審判
    外之供述證據，檢察官及辯護人於本院審理時均同意有證據
    能力（見本院卷第93頁），且迄本院言詞辯論終結前，就該
    等證據之證據能力，皆未聲明異議，而本院審酌上開供述證
    據資料製作時之情況，並無不當取供或證明力明顯過低之瑕
    疵，認以之作為證據應屬適當，依刑事訴訟法第159條之5規
    定，認均具有證據能力。
二、本件判決以下引用之非供述證據，經本院於審理時依法踐行
    調查證據程序，與本案待證事實具有自然之關聯性，且無證
    據證明係公務員違法取得之物，依法自得作為證據。
貳、認定犯罪事實所憑之證據及理由
    被告經合法傳喚無正當理由而未到庭，其於檢察官偵訊時則
    矢口否認有何毀損、侵入住宅、公然侮辱及恐嚇危害安全之
    犯行，辯稱以：因為我有喝酒，不記得當天發生的經過云云
    。經查：
一、犯罪事實一之㈠㈡㈢部分：
　　被告於上開時間，先持工作鐵梯將設置於A屋、B屋中間隔板
    上方之塑膠板砸破，再以翻越B屋前方鐵柵欄之方式，擅自
    闖入B屋前方附連圍繞之庭院後，以木板丟擲B屋大門、窗戶
    ，並將告訴人之腳踏車往B屋門口或地上砸，且爬上B屋前附
    連圍繞庭院之狗籠，將B屋隔音窗砸破，繼而以腳踹告訴人
    之機車，導致B屋之紗門毀損、隔音窗破裂、告訴人之腳踏
    車後照鏡損壞、龍頭變形及機車車前避震器、中柱、左側蓋
    受損，而不堪使用等情，業據證人即告訴人蔡郭○○於警詢及
    偵訊時、證人即告訴人之子蔡郭○於偵訊時證述明確（見偵
    卷第31至32、103至105頁），且有員警職務報告1份、監視
    器錄影翻拍照片6張、現場照片16張及物品修繕單據7張在卷
    可稽（見偵卷第25、33至38、73至83、109至117、121至124
    、127至135頁），復經原審勘驗現場監視器錄影畫面屬實，
    有原審勘驗筆錄存卷可佐（見原審卷第58至61頁）。再參以
    被告於警詢時亦曾坦認稱：後門壓克力板、前門玻璃、機車
    是我用壞的等語（見偵卷第28頁），是此部分之事實應均堪
    認定，被告於偵訊時辯稱不記得發生過程云云，要屬臨訟卸
    責之詞，不足為採。㈡
二、犯罪事實一之㈣部分：
　㈠證人蔡郭○○於警詢時證稱：110年2月20日晚上10時許，被告
    就一直在唱歌很大聲，然後講電話很大聲，我有請他安靜一
    點，他一開始有安靜一點，但後來還是越來越大聲，我在21
    日凌晨有先報警，警方有到場勸導，但安靜一段時間後，他
    就又開始漸漸大聲，我就說「拜託請安靜一點可以嗎，已經
    很晚了」，他就先從後門用鐵梯砸破壓克力板，然後我兒子
    聽到他走過來的聲音，因此去前門把大門鎖起來，他先在我
    家大門口咆哮，我聽到他在外面砸東西的聲音，並朝裡面丟
    花盆、石頭、木板，並說「等我爬進去你們就死定了」、「
    你再不出來我就進去」、「你們惹錯人了」、「我又一直等
    到你出來」，一直想爬進來我家，他講這些話讓我覺得他要
    殺了我和我兒子造成我心生畏懼等語（見偵卷第31頁至32頁
    ），復於偵訊時證稱：110年2月21日凌晨0時33分，當時我
    在家裡，我聽到有人講話很大聲，剛開始我沒有制止他，他
    就一直吵，吵到很晚，我就在屋內請他不要那麼大聲，已經
    深夜了，結果他停了一下就沒有聲音，之後就故意發出更大
    的聲音，他先拿工作鐵梯將我們兩家中間的隔板上方塑膠板
    砸破，差點砸到我跟兒子，我兒子有聽到他要過來的腳步聲
    ，就去把大門關上，他就直接翻入我家正門前面的鐵柵欄，
    進來之後他拿我家外面的木板丟在我家的大門、窗戶，導致
    紗窗毀損，並拿我的腳踏車往我家或地上砸，造成腳踏車後
    照鏡毀損及龍頭變形，他還爬上我家屋外的狗籠，將我家的
    隔音窗砸破，並用腳踹我的機車，造成機車前避震器、中柱
    、左側蓋受損，且在門外用三字經罵我，用台語罵「幹」、
    「破麻」、「賤人」、「操雞巴」、「操你媽的幹你娘」、
    「幹你娘操雞巴」、「臭卒仔」，且說「我知道你每天都會
    去買早餐，我就在這邊等你等到你出來」、「等我爬進去你
    們就死定了」、「你再不出來我就進去」、「你們惹錯人了
    」、「我又一直等到你出來」、「我記得你兒子的臉，給我
    小心一點」等語（見偵卷第104頁）。
　㈡證人蔡郭○於偵訊時證稱：110年2月20日晚上11時許，我在家
    中玩遊戲，我媽媽已經先休息了，玩到一半時，就算帶著耳
    機都可以聽到隔壁被告講電話很大聲的聲音，因為隔壁太吵
    把媽媽吵醒，我就看到媽媽走出來，過了5分鐘媽媽實在受
    不了，就去跟他說可不可以小聲一點，我聽到被告跟電話中
    的人說隔壁又在吵了，我們講一次沒有用，所以就更大聲跟
    他講一次，但還是沒有改善，所以我們就報警，我有聽到警
    察來跟被告講，已經很晚了，請他不要那麼大聲，後來警察
    走了一段時間後，被告有開始講話很大聲，並且開始唱歌，
    媽媽就跟他講，他就開始不爽，直接砸一個紅色矮鐵梯過來
    我們這邊，說要吵大家來吵，媽媽就去報警，然後我聽到他
    的腳步聲開始往外走，我就去把大門反鎖，接著被告就在我
    們家外面砸東西，而且還用台語說「幹你娘、操機掰、臭破
    麻」，並威脅說「我就在這邊等你們出來，你們出來就死定
    了」，後來把氣密窗砸壞之後，就坐在氣密窗框上，對我們
    說「等我爬進去你們就死定了」，還有其他一些話，這些是
    我印象比較深刻的等語（見偵卷第122頁至第123頁）。
　㈢本院審酌證人蔡郭○○、蔡郭○雖為本案之告訴人、告訴人之子
    ，然被告與其等為鄰居，且於案發前並無嫌隙，證人蔡郭○○
    、蔡郭○並無撰構證詞誣陷被告之動機與必要，而其等之證
    述互核一致，倘非確有其事，實難就相關細節均為相同之證
    述，足徵證人蔡郭○○、蔡郭○之證詞應非虛妄而可採信。
　㈣被告於警詢及偵訊時對於是否以上開言詞侮辱、恫嚇告訴人
　　乙節雖均辯稱不記得了、沒有印象云云。而原審辯護意旨亦
    稱：關於公然侮辱及恐嚇部分，僅有告訴人及告訴人之子之
    指述為證，監視器錄影畫面雖有拍攝到被告在告訴人家門口
    情緒激動、比手畫腳、砸毀物品，但錄影畫面並無聲音，本
    案關於公然侮辱、恐嚇危害安全部分並未達通常一般人均不
    致有所懷疑而確信為真實之程度等語。然查：
　⒈被告無故侵入B屋前附連圍繞之庭院，並以上開方式毀損告訴
    人所管領物品乙節，業如前述，被告與告訴人為比鄰而居之
    鄰居，且其於警詢業已坦承破壞後門壓克力板、前門玻璃、
    機車等語（偵卷第28頁），則被告對此等物品遭破壞之情事
    顯知甚詳，然被告於偵訊時竟改口將所有犯行均推諉為不知
    情、忘記了云云，被告對於侵入B屋庭院、毀損告訴人物品
    乙節，既得恣意以「忘記了」、「不知道」加以倘塞，足見
    其僅係因應偵查進行之程度而為避重就輕之辯解，本院審酌
    被告辯解之憑信性既屬低微，則被告關於其是否以上開言詞
    侮辱、恫嚇告訴人之辯解，自亦難以輕信。
　⒉另經原審職權勘驗現場監視器錄影畫面，該錄影過程雖僅有
    畫面而無聲音，然被告於侵入B屋庭院後，確實對著屋內比
    手畫腳，且其是情緒十分激動對著屋內說話，此有原審勘驗
    筆錄附卷可參（見原審卷第58頁至第61頁），而被告既係於
    持物品向屋內丟擲後，面朝並以手指著屋內情緒激動說話，
    與證人蔡郭○○、蔡郭○一致證述被告是持續侮辱、恫嚇上開
    言詞等節相契合，佐以被告供承當時前往B屋的目的是找告
    訴人理論「為何一直嗆聲要我小聲一點」（見偵卷第28頁）
    ，則在告訴人身處B屋內不願外出與其爭論，被告無法獲得
    令其滿意之答覆，於情緒激動下，出言不遜而口出上揭侮辱
    、尋釁、滋事之言語，實與常情不悖，則證人蔡郭○○、蔡郭
    ○此部分之證詞，應屬信實而採信。　　
三、綜上互核，本案事證已臻明確，被告犯行堪以認定，應予依
    法論科。
參、論罪科刑
一、按刑法第306條之罪，重在保護個人之住屋權即個人居住之
    場所有不受其他人侵入留滯其內干擾與破壞之權利，故本罪
    以未經同意無故進入他人住宅、建築物或附連圍繞之土地或
    船艦為構成要件；所謂住宅係指供人住宿之房屋，建築物則
    係指圍有牆壁，上有屋頂，可供居住或其他用途之土地上定
    著物，至附連圍繞之土地則係指與住宅或建築物相連接，環
    繞於四周，設有圍障以資隔離之圍繞土地，該附連圍繞之土
    地本質上即有保護居家安全之作用。本件被告係未經告訴人
    同意，擅自進入告訴人上址住宅前之庭院，然並未實際侵入
    至告訴人住宅即房屋內部，且告訴人所管領之庭院設有鐵柵
    欄與外界區隔乙節，業如前述，並有現場照片附卷可稽（見
    偵卷第38頁），揆諸前開說明，被告所侵入之庭院，應屬告
    訴人「附連圍繞之土地」而非「住宅」。
二、核被告所為，就犯罪事實一之㈠㈢部分所為，係犯刑法第354
    條之毀損他人物品罪；就犯罪事實一之㈡所為，係犯刑法第3
    06條第1項之無故侵入他人附連圍繞之土地罪；就犯罪事實
    一之㈣所為，則係犯刑法第305條之恐嚇危害安全罪、同法第
    309條第1項之公然侮辱罪。公訴意旨認被告就犯罪事實一之
    ㈡部分所為係犯無故侵入住宅罪，容有未恰，惟此2罪名均屬
    同一條項，僅罪名有異，尚無庸變更起訴法條。
三、被告就犯罪事實一之㈠㈢部分所為之毀損犯行、就犯罪事實一
    之㈣所為之公然侮辱、恐嚇危害安全犯行，各均係於密切接
    近為同一時、地為之，各侵害同一法益，各行為之獨立性極
    為薄弱，且各係出於同一毀損、公然侮辱及恐嚇危害全安之
    犯意，依一般社會觀念，各毀損、公然侮辱及恐嚇之舉動、
    言語難以強行分開，應視為數舉動之接續實施，合為包括之
    一行為予以評價，均為接續犯。
四、又刑法觀念下之行為數認定標準為何，不一而足，其中之一
    為「自然之行為單數」判斷標準，指行為人之行為，從外觀
    上可以分割為整體事件之數個部分行動，若行為人係出於單
    一之意思決定，而此數個部分行動在時空上又存有緊密關係
    ，從一個未參與其中之第三者站在旁觀者之立場，亦會認為
    係一個單一行為而言。查就犯罪事實一之㈣所示部分，被告
    所為之上開犯行自外觀上雖可分割為「公然侮辱」、「恐嚇
    危害安全」之二個言詞舉動，然上開公然侮辱、恐嚇危害安
    全之言詞及舉動係於同一時間、地點先後摻雜脫口而出，而
    非係前後時間不同、地點相異所為，於法應認係就同一事件
    ，出於之單一意思決定，且該二個言詞係同一因果歷程中未
    中斷之行為，彼此間具有高度之時空密接性，由一般第三者
    加以觀察，亦會認被告所為係屬一行為，自應認被告所為分
    別係刑法意涵下之「一行為」，是被告此部分所為，係以一
    行為同時侵害告訴人之名譽法益及自由法益，為想像競合犯
    ，應依刑法第55條前段之規定，從一重論以刑法第305條之
    恐嚇危害安全罪（臺灣高等法院暨所屬法院102年法律座談
    會刑事類提案第8號研討結論參照）。公訴意旨認被告此部
    分所犯上開2罪間，係犯意各別而應分論併罰，容有誤會，
    併此敘明。
五、至於被告所犯上開侵入附連圍繞土地、毀損他人物品、恐嚇
    危害安全罪，固然係於相近時間內、同一地點為之，但各罪
    行為態樣均不同，顯各係分別起意，行為互殊，均應予分論
    併罰。
六、被告前於107年間因公共危險案件，經臺灣臺東地方法院以1
    07年度東原交簡字621號判決判處有期徒刑2月確定，經入監
    執行，於108年6月18日執行完畢出監，此有臺灣高等法院被
    告前案紀錄表在卷可按，其受有期徒刑之執行完畢後，5年
    內故意再犯本案有期徒刑以上之罪，為累犯，被告未記取前
    案執行之教訓，再為本案犯罪，可見其有特別惡性，對於刑
    罰之反應力顯然薄弱，且本案縱依累犯規定加重其最低本刑
    ，亦無罪刑不相當之情形，應依刑法第47條第1項之規定，
    均加重其刑。辯護意旨認被告上開行為僅屬酒後脫序行為，
    不應依刑法第47條第1項之規定加重其刑等語，尚不足採，
    附此敘明。
肆、本院之判斷
一、原審認被告所犯毀損他人物品、侵入附連圍繞土地、恐嚇危
    害安全罪犯行，均事證均明確，適用刑事訴訟法第299條第1
    項前段、第306條，刑法第305條、第306條第1項、第309條
    第1項、第354條、第47條第1項、第55條前段、第41條第1項
    前段、第51條第6款，刑法施行法第1條之1第1項等規定，並
    審酌被告與告訴人為鄰居，竟未知敦親睦鄰、以和為貴，被
    告在未經告訴人同意下，即率爾侵入他人住宅前方之庭院，
    侵害他人居住安寧及空間自主權，繼而毀損告訴人之財物，
    且出言侮辱、恫嚇告訴人，法治觀念薄弱，而被告犯後否認
    犯行，迄今亦未與告訴人達成和解，賠償告訴人損害或致歉
    以獲取諒解，所為實屬不該，應予非難，再兼衡酌其犯罪之
    動機、目的、手段、素行及智識程度、生活狀況等一切情狀
    ，分別量處拘役55日、20日、50日，並均諭知易科罰金之折
    算標準，且斟酌被告犯罪行為之不法與罪責程度、所犯各罪
    彼此之關聯性、數罪對法益侵害之加重效應、罪數所反映之
    被告人格特性與犯罪傾向，及對其施以矯正之必要性等節，
    定應執行拘役120日及諭知易科罰金之折算標準。經核所為
    認事用法均無違誤，量刑、定刑亦均屬妥適。
二、檢察官上訴意旨略以：原判決未詳予審酌被告犯罪之動機、
    目的，所生危害嚴重，及迄今未與告訴人和解之犯罪後態度
    等情，量刑過輕，難認符合罪刑相當性原則，應從重論處等
    語。惟按刑罰之量定，屬法院自由裁量之職權行使，應審酌
    刑法第57條所列各款事由及一切情狀，為酌量輕重之標準，
    並非漫無限制；量刑輕重係屬事實審法院得依職權自由裁量
    之事項，苟已斟酌刑法第57條各款所列情狀而未逾越法定刑
    度，不得遽指為違法；且在同一犯罪事實與情節，如別無其
    他加重或減輕之原因，下級審量定之刑，亦無過重或失輕之
    不當情形，則上級審法院對下級審法院之職權行使，原則上
    應予尊重（最高法院72年度臺上字第6696號、75年度臺上字
    第7033號判例意旨參照）。查原審已參酌上開理由，並具體
    斟酌刑法第57條各款所列情形，且未逾法定刑之範圍，復未
    濫用自由裁量之權限，亦與罪刑相當原則、比例原則無違，
    要無輕重失衡或偏執一端之情形，量刑尚屬妥適，是以檢察
    官之上訴並無理由，應予駁回。
三、被告經合法傳喚，無正當理由不到庭，爰不待其陳述逕行一
    造辯論判決。　　
據上論結，應依刑事訴訟法第368條、第371條，判決如主文。
本案經檢察官柯學航提起公訴，檢察官林文亮提起上訴，檢察官
郭景東到庭執行職務。
中　　華　　民　　國　　111 　年　　4 　　月　　26　　日
            刑事第九庭   審判長法　官　紀  文  勝
                               法　官  姚  勳  昌
                               法　官  紀  佳  良 
以上正本證明與原本無異。
不得上訴。 
                               書記官  洪  鴻  權
　　　　　　　　　　　　　　　 
中　　華　　民　　國　　111 　年　　4 　　月　　26　　日